臺灣高等法院臺中分院刑事判決　　　　　　　　　九十三年度交上易字第一二六號
　　上　訴　人　臺灣台中地方法院檢察署檢察官
　　上　訴　人
　　即　被　告　甲○○
右上訴人等因被告過失傷害案件，不服臺灣臺中地方法院九十二年度交易字第三二九
號中華民國九十二年十二月十五日第一審判決（起訴案號：臺灣臺中地方法院檢察署
九十二年度偵字第三七四號），提起上訴，本院判決如左：
      主  文
上訴駁回。
      事  實
一、甲○○於民國（下同）九十一年四月二十五日二十二時五分許，駕駛車牌號碼Ａ
    三－四八八五號自小客車，沿台中市○○路○段由民權路往民生路方向行駛，途
    經台中市○○路○段一九四號前，適丙○○徒步由交通銀行前橫越三民路往台中
    醫院方向穿越道路，因甲○○駕車途經肇事地段未注意車前狀況，致不慎擦撞未
    注意來往車輛讓其先行之丙○○，致丙○○倒地，因而受有頭部外傷、頭皮裂傷
    、多處擦傷等傷害。甲○○則於肇事後，在未經有偵查權之機關或公務員發覺為
    犯嫌前，向警局報案並留於現場向警陳明其為肇事者及肇事經過，並願接受裁判
    。
二、案經丙○○訴由台中市警察局第一分局報請臺灣臺中地方法院檢察署檢察官偵查
    起訴。
      理  由
一、訊據上訴人即被告甲○○（下稱被告）固不否認有於右揭時地駕駛前揭自小客車
    與告訴人丙○○發生交通事故之情事，惟堅決否認有何過失傷害犯行，辯稱：伊
    沒有撞到丙○○，伊是直行，看到一團黑影，丙○○就撞過來了云云。然查：(一)
    、右揭事實業據告訴人丙○○具狀及告訴代理人曾耀聰律師於偵查中、何承發於
    原審指述綦詳。而告訴人丙○○因本件車禍受有上開傷害，亦有行政院衛生署台
    中醫院（下稱台中醫院）九十一年四月廿五日之病歷記載可稽。按汽車行駛時，
    駕駛人應注意車前狀況，並隨時採取必要安全措施，道路交通安全規則第九十四
    條第三項定有明文。而依卷附台中市警察局交通隊所製作交通事故肇事現場圖所
    載：余車沿內快車道直行行駛，血跡位於余車對向車道近中線處，此有該交通隊
    製作之現場圖一份在卷可稽，依該交通肇事地點之現場位置以觀，被害人丙○○
    係先通過被告之對向車道，始能到達被告之車道，則被告對被害人之動態，應可
    清楚看見並預為因應，其竟稱肇事之前並未看到被害人，足見被告駕駛自小客車
    途經肇事地段未注意車前狀況，致發生擦撞肇事。本件經送台灣省台中市區車輛
    行車事故鑑定委員會鑑定結果，雖因肇事後被告之車已移動未繪於圖內，相關案
    情尚有不明之處，而難率予鑑定，惟其分析意見亦認：被告駕駛自小客車，途經
    肇事地段未注意車前狀況，違反道路交通安全規則第九十四條第三項規定，為肇
    事次因，行人丙○○穿越道路時未注意來往車輛讓其先行，違反道路交通安全規
    則第一三四條第二、五款規定，為肇事主因，此有該會九十二年四月一日中市鑑
    字第九二Ｏ三三Ｏ號函一份在卷可據（見偵查卷第三十八頁），且此分析意見亦
    為台灣省車輛行車事故覆議鑑定委員會所肯認，有該會九十二年八月十四日府覆
    議字第九二一０七七四號覆函在卷可考（見原審卷第二十四頁），是被告有過失
    至明。(二)、告訴人於原審之代理人何承發，及於本院之代埋人丁○○雖均稱：告
    訴人丙○○因此車禍併發右半肢癱瘓及大小便失禁已達重傷害之程度云云，惟經
    原審調閱告訴人丙○○之病歷，告訴人丙○○於八十九年十二月十二日至同年月
    廿二日於台中醫院住院時，已有中風併右側肢體偏癱（半身不遂）之情形，此經
    台中醫院九十二年七月八日中醫歷字第九二０００四六四二號函附歷、九十二年
    十一月九日中醫歷字第九二０００八四一九號函復在卷（見原審卷第二十八至四
    十八頁、第七十一頁）；而告訴人丙○○於八十九年十二月廿六日至九十年一月
    六日，因左中腦動脈拴塞在行政院國軍退除役官兵輔導委員會台中榮民總醫院住
    院（下稱台中榮總），此有台中榮總九十二年七月十一日中榮醫企字第九二００
    ０三三四七號覆函附病歷在卷可考（見原審卷第二十五至二十七頁）。依台中醫
    院之病歷摘要所載九十一年四月廿五日至同年月三十日住院時之診斷為「車禍外
    傷併腦震盪、肢體外傷、陳舊性腦中風併右側偏癱（肢體無力）」，九十一年四
    月廿五日電腦斷層掃瞄為「硬腦膜下出血，退化性變化」、九十一年九月十三日
    電腦斷層掃瞄為「腦拴塞、退化性變化」，故告訴人右側偏癱之情形應為車禍前
    即有之情形。而證人即台中醫院之主治醫師王史典於原審證稱：「病人九十年一
    月六日以後到車禍發生，其間是否有痊癒及恢復到何種程度，我們沒有資料。九
    十一年四月廿五日有作電腦斷層檢查，病人右腦受損但左邊也有影響，送來時神
    智不清，因不知道車禍前之情況，所以無法判斷是車禍造成或中風造成的，當時
    電腦斷層掃瞄，病人肢體無力，比較可能是原來中風的後遺症，神智不清比較可
    能是車禍造成的。依病人受傷情形，不會導致肢體無力。．．．病人右半身癱瘓
    與大、小便失禁很難判斷是車禍造成的。老年痴呆也會影響大、小便失禁。．．
    ．當時頭部外傷造成意識不清也是可以慢慢恢復的」等語（見原審卷第八十一至
    八十二頁），亦不能證明係因本件車禍導致右半肢癱瘓及大小便失禁已達重傷害
    之程度。況且，台中榮總於九十三年三月二十九日中榮醫企字第九三０００一七
    二０號函復本院稱：「有關丙○○先生罹患大腦動脈栓塞之狀，查該疾病可以導
    致右半肢癱瘓及大小便失禁」等語（見本院卷第五十八頁），是以告訴人丙○○
    右半肢癱瘓及大小便失禁之情形，非可認定係因本件所致，告訴代理人此部分之
    指訴尚難認為真實。(三)、被害人丙○○因本件車禍受有如事實欄所載之傷害，與
    被告之過失行為間並有相當因果關係。本件事證明確，被告所否認與辯解，無非
    卸責飾詞，核無可採，其犯行堪予認定，應依法論科。
二、核被告所為，係犯刑法第二百八十四條第一項前段之過失傷害罪。又被告於肇事
    後即向警報案並留於現場接受偵訊並坦承肇事，業據其陳明在卷，為對於未發覺
    之罪自首而接受裁判，應依法減輕其刑。原審依據上述理由，適用刑法第二百八
    十四條第一項前段、第六十二條前段、第四十一條第一項前段，罰金罰鍰提高標
    準條例第一條前段、第二條前段，爰審酌被告之過失程度、所生之危害、肇事後
    之態度及被害人丙○○因而受傷，亦同有過失，且被告尚未與被害人達成民事和
    解賠償等一切情狀，判處被告拘役五十日之刑，並諭知易科罰金之折算標準。經
    核其認事用法俱無不合，量刑亦稱允適，檢察官上訴意旨指：告訴人確因本件事
    故引發頭部外傷、腦挫傷併右半肢癱瘓及大小便失禁之傷勢，原判決認定事實有
    誤，又被告拒絕償告訴人之損害，原判決量刑過輕云云，依前說明，非有理由；
    被告提起上訴猶執陳詞否認犯罪，亦無可取，應予駁回其等之上訴。
據上論斷，應依刑事訴訟法第三百六十八條，判決如主文。
本案經檢察官乙○○到庭執行職務。
中      華      民      國    九十三    年      五      月     十九     日
                                   臺灣高等法院臺中分院刑事第七庭
                        審判長法  官　林  榮　龍
                                               法  官  謝  說  容
                                               法　官  江  錫  麟
右正本證明與原本無異。
不得上訴。
                                               書記官  陳　振　海
中     華     民     國     九十三     年      五      月     二十      日
附錄論罪科刑法條：
刑法第二百八十四條第一項：
  因過失傷害人者，處六月以下有期徒刑，拘役或五百元以下罰金，致重傷者，處一
  年以下有期徒刑、拘役或五百元以下罰金。
                                                              　　　　　Ｆ
